<!DOCTYPE html>
<html lang="fa" dir="rtl">

<head>
    <meta charset="UTF-8">
    <meta name="viewport" content="width=device-width, initial-scale=1.0">
    <title>بخش ۲: گرامر اصلی - فنلاندی</title>
    <link href="https://cdn.jsdelivr.net/gh/rastikerdar/vazirmatn@v33.003/Vazirmatn-font-face.css" rel="stylesheet"
        type="text/css" />
    <style>
        :root {
            --primary: #00D4FF;
            /* Blue for section 2 */
            --bg-dark: #1a1a2e;
            --bg-card: rgba(25, 25, 40, 0.95);
            --text-main: #f0f0f0;
            --text-muted: #B0B0B0;
        }

        body {
            font-family: 'Vazirmatn', sans-serif;
            background: linear-gradient(135deg, var(--bg-dark) 0%, #000 80%);
            color: var(--text-main);
            margin: 0;
            padding: 20px;
            min-height: 100vh;
            line-height: 1.6;
        }

        .container {
            max-width: 900px;
            margin: 0 auto;
        }

        h1,
        h2,
        h3 {
            color: var(--primary);
            text-shadow: 0 0 10px rgba(0, 212, 255, 0.2);
        }

        h1 {
            text-align: center;
            margin-bottom: 40px;
            font-size: 2.5em;
        }

        h2 {
            border-bottom: 2px solid var(--primary);
            padding-bottom: 10px;
            margin-top: 50px;
        }

        .card {
            background: var(--bg-card);
            border: 1px solid rgba(255, 255, 255, 0.1);
            border-radius: 12px;
            padding: 20px;
            margin-bottom: 20px;
        }

        table {
            width: 100%;
            border-collapse: collapse;
            margin: 20px 0;
            background: rgba(0, 0, 0, 0.2);
            border-radius: 8px;
            overflow: hidden;
        }

        th,
        td {
            padding: 12px;
            text-align: right;
            border-bottom: 1px solid rgba(255, 255, 255, 0.1);
        }

        th {
            background: rgba(0, 212, 255, 0.1);
            color: var(--primary);
        }

        tr:last-child td {
            border-bottom: none;
        }

        .highlight {
            color: #FFD700;
            font-weight: bold;
        }

        .rule-box {
            background: rgba(0, 212, 255, 0.05);
            border: 1px dashed var(--primary);
            padding: 15px;
            border-radius: 8px;
            margin: 10px 0;
        }

        .back-btn {
            display: inline-block;
            margin-bottom: 20px;
            color: var(--text-muted);
            text-decoration: none;
        }

        .back-btn:hover {
            color: #fff;
        }

        .conjugation-grid {
            display: grid;
            grid-template-columns: repeat(auto-fit, minmax(200px, 1fr));
            gap: 20px;
        }
    </style>
</head>

<body>
    <div class="container">
        <a href="index-persian.html" class="back-btn">← بازگشت به فهرست</a>

        <h1>بخش ۲: گرامر اصلی (Kielioppi)</h1>

        <!-- 7. Partitive -->
        <section id="partitive">
            <h2>۷. پارتیتیو (Partitiivi)</h2>
            <p>پارتیتیو مهم‌ترین حالت دستوری فنلاندی است که برای بیان "مقداری از چیزی" یا "نامعین بودن" استفاده می‌شود.
            </p>

            <div class="card">
                <h3>چه زمانی استفاده می‌کنیم؟</h3>
                <table>
                    <tr>
                        <th>شرایط</th>
                        <th>مثال</th>
                        <th>معنی</th>
                    </tr>
                    <tr>
                        <td><strong>اعدادی به جز ۱:</strong></td>
                        <td>Kaksi auto<span class="highlight">a</span></td>
                        <td>دو ماشین</td>
                    </tr>
                    <tr>
                        <td><strong>جملات منفی:</strong></td>
                        <td>Minulla ei ole auto<span class="highlight">a</span></td>
                        <td>من ماشین ندارم</td>
                    </tr>
                    <tr>
                        <td><strong>مواد غیرقابل شمارش:</strong></td>
                        <td>Minä juon kahvi<span class="highlight">a</span></td>
                        <td>من قهوه می‌نوشم</td>
                    </tr>
                    <tr>
                        <td><strong>افعال فرآیند/احساس:</strong></td>
                        <td>Minä rakastan sinu<span class="highlight">a</span></td>
                        <td>من تو را دوست دارم</td>
                    </tr>
                </table>
            </div>

            <div class="card">
                <h3>چگونه می‌سازیم؟ (پسوندها)</h3>
                <table>
                    <tr>
                        <th>پایان کلمه</th>
                        <th>پسوند</th>
                        <th>مثال</th>
                    </tr>
                    <tr>
                        <td>کلمه به یک واکه (u, o, a*, ä*) ختم شود</td>
                        <td><span class="highlight">-a / -ä</span></td>
                        <td>Talo → Taloa</td>
                    </tr>
                    <tr>
                        <td>کلمه به دو واکه یا e ختم شود</td>
                        <td><span class="highlight">-tta / -ttä</span></td>
                        <td>Perhe → Perhettä<br>Maa → Maata</td>
                    </tr>
                    <tr>
                        <td>کلمه به صامت ختم شود</td>
                        <td><span class="highlight">-ta / -tä</span></td>
                        <td>Puhelin → Puhelinta</td>
                    </tr>
                </table>
            </div>
        </section>

        <!-- 8. KPT -->
        <section id="kpt">
            <h2>۸. درجه‌بندی صامت‌ها (KPT - Astevaihtelu)</h2>
            <div class="rule-box">
                <p><strong>قانون:</strong> وقتی به کلمه پسوندی اضافه می‌کنیم که باعث بسته شدن هجا می‌شود (مثل -n
                    genitive)، صامت‌های قوی (k, p, t) ضعیف می‌شوند.</p>
                <p><strong>استثناء مهم:</strong> در فعل‌های نوع ۳ و ۴ قانون معکوس است! (ضعیف به قوی تبدیل می‌شود).</p>
            </div>

            <div class="card">
                <h3>جدول تغییرات (قوی ← ضعیف)</h3>
                <div style="display: grid; grid-template-columns: repeat(auto-fit, minmax(200px, 1fr)); gap: 10px;">
                    <table>
                        <tr>
                            <th>قوی</th>
                            <th>ضعیف</th>
                            <th>مثال (اسم)</th>
                        </tr>
                        <tr>
                            <td>kk</td>
                            <td>k</td>
                            <td>Pankki → Pankin</td>
                        </tr>
                        <tr>
                            <td>pp</td>
                            <td>p</td>
                            <td>Kauppa → Kaupan</td>
                        </tr>
                        <tr>
                            <td>tt</td>
                            <td>t</td>
                            <td>Tyttö → Tytön</td>
                        </tr>
                        <tr>
                            <td>k</td>
                            <td>--</td>
                            <td>Jalka → Jalan</td>
                        </tr>
                    </table>
                    <table>
                        <tr>
                            <th>قوی</th>
                            <th>ضعیف</th>
                            <th>مثال (اسم)</th>
                        </tr>
                        <tr>
                            <td>p</td>
                            <td>v</td>
                            <td>Apua → Avun</td>
                        </tr>
                        <tr>
                            <td>t</td>
                            <td>d</td>
                            <td>Katu → Kadun</td>
                        </tr>
                        <tr>
                            <td>nk</td>
                            <td>ng</td>
                            <td>Kaupunki → Kaupungin</td>
                        </tr>
                        <tr>
                            <td>mp</td>
                            <td>mm</td>
                            <td>Lämmin → Lämpimän*</td>
                        </tr>
                    </table>
                </div>
            </div>
        </section>

        <!-- 9. Local Cases -->
        <section id="cases">
            <h2>۹. حالت‌های مکانی (Paikallissijat)</h2>
            <p>در فنلاندی به جای حروف اضافه (در، روی، از، به) از پسوند استفاده می‌شود.</p>

            <div class="card">
                <table style="text-align: center;">
                    <thead>
                        <tr>
                            <th></th>
                            <th>داخلی (In/From/To)</th>
                            <th>خاری / سطحی (On/From/To)</th>
                        </tr>
                    </thead>
                    <tbody>
                        <tr>
                            <th>در / روی<br>(Missä?)</th>
                            <td>
                                <strong>Inessive (-ssa/-ssä)</strong><br>
                                Talo<span class="highlight">ssa</span> (در خانه)<br>
                                "در داخل"
                            </td>
                            <td>
                                <strong>Adessive (-lla/-llä)</strong><br>
                                Pöydä<span class="highlight">llä</span> (روی میز)<br>
                                "روی سطح / نزد"
                            </td>
                        </tr>
                        <tr>
                            <th>از<br>(Mistä?)</th>
                            <td>
                                <strong>Elative (-sta/-stä)</strong><br>
                                Talo<span class="highlight">sta</span> (از خانه)<br>
                                "از داخلِ"
                            </td>
                            <td>
                                <strong>Ablative (-lta/-ltä)</strong><br>
                                Pöydä<span class="highlight">ltä</span> (از روی میز)<br>
                                "از رویِ"
                            </td>
                        </tr>
                        <tr>
                            <th>به<br>(Mihin?)</th>
                            <td>
                                <strong>Illative (Vn / hVn / seen)</strong><br>
                                Talo<span class="highlight">on</span> (به خانه)<br>
                                "به داخلِ" (تشدید واکه)
                            </td>
                            <td>
                                <strong>Allative (-lle)</strong><br>
                                Pöydä<span class="highlight">lle</span> (به روی میز)<br>
                                "به رویِ"
                            </td>
                        </tr>
                    </tbody>
                </table>
                <p class="rule-box"><strong>نکته Illative:</strong> معمولاً واکه ماقبل آخر تکرار می‌شود + n (مثال: Talo
                    -> Taloon). برای کلمات کوتاه h هم اضافه می‌شود (Työ -> Työhön).</p>
            </div>
        </section>

        <!-- 10. Sentence Types -->
        <section id="sentences">
            <h2>۱۰. انواع جملات (Lausetyypit)</h2>

            <div class="card">
                <h3>جملات مالکیت (Minulla on...)</h3>
                <p>فنلاندی فعل "داشتن" ندارد. از ساختار "نزدِ من هست" استفاده می‌کنند.</p>
                <p><strong class="highlight">مالک + lla + فعل on + شیء</strong></p>
                <ul>
                    <li><span class="highlight">Minulla on</span> auto. (من ماشین دارم)</li>
                    <li><span class="highlight">Sinulla on</span> koira. (تو سگ داری)</li>
                    <li><span class="highlight">Meillä on</span> aikaa. (ما وقت داریم)</li>
                </ul>
                <p class="rule-box">توجه: فعل همیشه <strong>on</strong> (سوم شخص مفرد) است، حتی اگر مالک جمع باشد.</p>
            </div>

            <div class="card">
                <h3>جملات وجودی (Eksistentiaalilause)</h3>
                <p>برای گفتن اینکه چیزی در جایی وجود دارد.</p>
                <p><strong class="highlight">مکان + ssa + فعل on + فاعل (چیز)</strong></p>
                <ul>
                    <li><span class="highlight">Pöydällä on</span> kirja. (روی میز کتاب هست)</li>
                    <li><span class="highlight">Suomessa on</span> paljon järviä. (در فنلاند تعداد زیادی دریاچه هست)
                    </li>
                </ul>
            </div>
        </section>

        <!-- 11. Verb Type 4 -->
        <section id="verb4">
            <h3>۱۱. فعل نوع ۴ (-ata / -ota / -utua)</h3>
            <p>این افعال معمولاً به ata/ätä یا ota/ötä ختم می‌شوند.</p>
            <p><strong>قانون:</strong> حرف <strong>t</strong> را حذف کنید. (معمولاً باعث ایجاد دو واکه می‌شود).</p>

            <div class="conjugation-grid">
                <div class="card">
                    <h4>Osata (توانستن/بلد بودن)</h4>
                    <p>حذف t ← ریشه: <strong>Osaa-</strong></p>
                    <table>
                        <tr>
                            <td>Minä</td>
                            <td>Osaan</td>
                        </tr>
                        <tr>
                            <td>Sinä</td>
                            <td>Osaat</td>
                        </tr>
                        <tr>
                            <td>Hän</td>
                            <td>Osaa</td>
                        </tr>
                        <tr>
                            <td>Me</td>
                            <td>Osaamme</td>
                        </tr>
                        <tr>
                            <td>Te</td>
                            <td>Osaatte</td>
                        </tr>
                        <tr>
                            <td>He</td>
                            <td>Osaavat</td>
                        </tr>
                    </table>
                </div>
                <div class="card">
                    <h4>Siivota (تمیز کردن)</h4>
                    <p>حذف t ← ریشه: <strong>Siivoa-</strong></p>
                    <table>
                        <tr>
                            <td>Minä</td>
                            <td>Siivoan</td>
                        </tr>
                        <tr>
                            <td>Sinä</td>
                            <td>Siivoat</td>
                        </tr>
                        <tr>
                            <td>Hän</td>
                            <td>Siivoaa</td>
                        </tr>
                        <tr>
                            <td>Me</td>
                            <td>Siivoamme</td>
                        </tr>
                    </table>
                </div>
            </div>
        </section>

        <!-- 13. Verb Type 5 (Using 13 as indicated in user prompt order, though usually it's adjacent) -->
        <section id="verb5">
            <h3>۱۳. فعل نوع ۵ (-ita / -itä)</h3>
            <p><strong>قانون:</strong> پسوند -ita/-itä را حذف کنید و به جای آن <strong>-tse</strong> اضافه کنید.</p>

            <div class="conjugation-grid">
                <div class="card">
                    <h4>Tarvita (نیاز داشتن)</h4>
                    <p>حذف ita + tse ← ریشه: <strong>Tarvitse-</strong></p>
                    <table>
                        <tr>
                            <td>Minä</td>
                            <td>Tarvitsen</td>
                        </tr>
                        <tr>
                            <td>Sinä</td>
                            <td>Tarvitset</td>
                        </tr>
                        <tr>
                            <td>Hän</td>
                            <td>Tarvitsee</td>
                        </tr>
                        <tr>
                            <td>Me</td>
                            <td>Tarvitsemme</td>
                        </tr>
                        <tr>
                            <td>Te</td>
                            <td>Tarvitsette</td>
                        </tr>
                        <tr>
                            <td>He</td>
                            <td>Tarvitsevat</td>
                        </tr>
                    </table>
                </div>
            </div>
        </section>

        <!-- 12. Noun Types -->
        <section id="nouns">
            <h2>۱۲. انواع اسم‌ها (Sanatyypit)</h2>
            <p>اسم‌های فنلاندی بسته به پایانشان، ریشه‌های متفاوتی برای اضافه کردن پسوند دارند.</p>

            <div class="card">
                <table>
                    <thead>
                        <tr>
                            <th>نوع</th>
                            <th>مثال (پایه)</th>
                            <th>ریشه (Genitive)</th>
                            <th>حالت (Inessive)</th>
                            <th>پارتیتیو</th>
                        </tr>
                    </thead>
                    <tbody>
                        <tr>
                            <td>کلمات -e</td>
                            <td>Perhe (خانواده)</td>
                            <td>Perhee- (+n)</td>
                            <td>Perheessä</td>
                            <td>Perhettä</td>
                        </tr>
                        <tr>
                            <td>کلمات -nen</td>
                            <td>Nainen (زن)</td>
                            <td>Naise- (+n)</td>
                            <td>Naisessa</td>
                            <td>Naista</td>
                        </tr>
                        <tr>
                            <td>کلمات -in</td>
                            <td>Puhelin (تلفن)</td>
                            <td>Puhelime- (+n)</td>
                            <td>Puhelimessa</td>
                            <td>Puhelinta</td>
                        </tr>
                        <tr>
                            <td>کلمات -i (قدیمی)</td>
                            <td>Järvi (دریاچه)</td>
                            <td>Järve- (+n)</td>
                            <td>Järvessä</td>
                            <td>Järveä</td>
                        </tr>
                        <tr>
                            <td>کلمات -i (جدید)</td>
                            <td>Pankki (بانک)</td>
                            <td>Panki- (+n)</td>
                            <td>Pankissa</td>
                            <td>Pankkia</td>
                        </tr>
                    </tbody>
                </table>
            </div>
        </section>

        <p style="text-align:center; margin-top: 50px;">
            <a href="v-review.html"
                style="background: var(--primary); color: #000; padding: 15px 30px; text-decoration: none; border-radius: 30px; font-weight: bold;">ادامه
                به بخش ۳: لغات و تمرین →</a>
        </p>
    </div>
</body>

</html>